最高法院刑事判決　　　　　　　　　　　　　　　八十八年度台上字第六○六九號
　　上　訴　人　乙○○
　　　　　　　　甲○○
　　　　　　　　丙○○
　　共　　　同
　　選任辯護人　楊達雄律師
　　上　訴　人　丁○○
右上訴人等因違反麻醉藥品管理條例案件，不服台灣高等法院高雄分院中華民國八十
八年二月二十四日第二審判決（八十七年度上訴字第二二二一號，起訴案號：台灣屏
東地方法院檢察署八十五年度偵字第二八六一、三○○一、三三八六、五六九一號）
，提起上訴，本院判決如左：
    主  文
原判決關於乙○○、甲○○部分撤銷，發回台灣高等法院高雄分院。
其他上訴駁回。
    理  由
一關於撤銷發回部分：
本件原判決認定上訴人乙○○、甲○○為夫妻，陳水文（由檢察官另案偵辦）係甲○
○之表弟。緣陳水文於民國八十四年六、七月間與滯留大陸之舊識黃天亮（綽號白目
仔，另由檢察官偵辦）取得聯繫，黃天亮告以有意走私安非他命返台販賣，乙○○、
甲○○獲悉上情，得知販賣安非他命有厚利可圖，即與陳水文、黃天亮共同基於走私
安非他命販賣之概括犯意聯絡，由陳水文、甲○○二人出面，以（○八）00000
00、0000000、0000000號電話與黃天亮商議進價為每公斤新台幣（
下同）九萬元，陳水文、甲○○、乙○○並允諾代黃天亮走私部分安非他命來台，交
予黃天亮之同夥人綽號「阿全」之不詳姓名成年人販賣。謀定後，乙○○、甲○○、
陳水文即共同出資匯款至黃天亮指定之台灣金融機關帳戶，甲○○、乙○○及陳水文
三人再利用乙○○所有登記在澎湖七美之「見福財號」漁船至中國大陸載運安非他命
返台販賣，走私前並向不知情之丙○○借用屏東縣新園鄉○○路五六一之一號食品加
工廠架設ＳＳＢ（短波單邊帶無線電話），每日固定七時許及十七時三十分許，以一
○一二一二、八九二一一、一一三二三二號等三個固定頻道與「見福財號」漁船聯繫
，且以食品加工廠內之（○八）0000000號電話與黃天亮聯絡。準備就緒後即
(一)於八十四年九月底，由乙○○駕駛「見福財號」漁船，偕同陳水文，自澎湖縣七美
漁港報關出發，共同未經許可進入大陸福建省韶安漁港，入港後由陳水文上岸與黃天
亮接觸，乙○○則在港區內等候一星期後，將船開至大陸東山島外海等候，黃天亮則
乘另艘大陸漁船載運十八公斤安非他命與「見福財號」漁船完成接駁，同年十月間某
日晚上，乙○○、陳水文駛返高雄縣中芸港附近外海，再以竹筏將安非他命運至屏東
縣新園鄉高屏溪雙園大橋下河堤邊，由「阿全」者取走十二公斤半安非他命，陳水文
則將剩餘五公斤半以機車攜至屏東縣新園鄉○○路二九九之三一號甲○○魚塭屋內之
冰箱內藏放，乙○○則將漁船駛至高雄縣林園鄉中芸漁港停泊。(二)八十五年二月初，
乙○○單獨駕駛前開「見福財號」漁船，自澎湖縣七美漁港報關出發，未經許可進入
大陸東山島沿海，以同一手法自黃天亮取得安非他命二十二公斤後駛回屏東縣東港外
海，陳水文再以竹筏接運至雙園大橋堤防邊，由綽號「阿全」者取走其中之約十公斤
之安非他命，陳水文則將其餘約十二公斤之安非他命用機車載至甲○○上述魚塭屋內
藏置。(三)乙○○、甲○○二人再於八十五年四月間，以九十萬元向黃天亮預購安非他
命十公斤，價款先行支付，擬於八十五年五月初，由乙○○駕駛漁船前去大陸將安非
他命走私回台販售（同時替黃天亮夾帶八十公斤安非他命）。八十五年五月二日乙○
○單獨駕駛「見福財號」漁船出海走私上開安非他命，因機件故障，返回途中為警查
獲而未得逞。(四)乙○○、甲○○、陳水文三人於二次走私得逞後，即共同基於販賣營
利之概括犯意，在屏東縣新園鄉○○村○○路五七七號附近、雙園大橋下、不詳郵局
、連勝保齡球館等地，以每公斤三十二萬元至四十萬元不等之價格，由陳水文、甲○
○負責批售予林美華、江裕隆（於八十五年一月及二月共二次）、葉峻成（綽號小葉
）、林朝勇及綽號「明華」（三月初由陳水文出售，得款四十萬元）、「阿群」、「
郭仔」、「阿秋」等人，共有多次；八十五年三月中旬，陳水文因故與甲○○、乙○
○夫婦拆夥，甲○○、乙○○分得八十萬元及安非他命約七公斤，陳水文亦分得現款
八十萬元及安非他命二公斤半，甲○○、乙○○夫婦即將所分得安非他命移至其住處
附近草叢內及屏東縣新園鄉高屏溪堤防邊某處藏匿伺機出售，嗣於八十五年四月二十
九日十九時，於屏東縣新園鄉○○路五七七號查獲甲○○（於八十五年五月十五日獲
交保在外），扣得其所有供販賣安非他命所用之鋁箔紙二捲、安非他命二十一包重約
三、六九八公克（驗後餘重三六九三‧七一公克）；乙○○於八十五年六月二十七日
交保後，單獨秉承上述販賣安非他命營利之概括犯意，於八十五年八月十六日二十三
時三十分許，在屏東縣新園鄉○○路與沿海路交岔路口附近連勝保齡球館停車場內，
以二萬五千元之價格，販賣安非他命一包重約三十七‧七公克予丁○○施用，又於同
年八月二十二日凌晨一時三十分許，在同址以十八萬五千元（其中十萬元以支票支付
）之價錢販賣安非他命二包（重約四四二‧五公克）予丁○○，供丁○○販賣，乙○
○取得價款，即騎乘ＯＪＬ－七五一號重型機車返家取貨，欲回現場交貨時，為警查
獲，並在機車上扣得上開安非他命，並循線於乙○○住處查獲安非他命二包重約四十
公克左右（該二包安非他命連同在上開機車所查扣之安非他命二包，合計毛重四八○
‧九五公克、淨重四七四‧六四公克，於送驗時取○‧二○公克化驗，餘重四八○‧
七五公克）、及乙○○夫婦所有供販賣犯行所用之電子秤一台、鋁箔紙一捲、空夾鏈
袋一大包（內有小夾鏈袋一百個）、呼叫器一個、及販賣所得面額十萬元之台北市第
一信用合作社永吉分社支票一張、二次販賣所得現金十萬元等情，因而撤銷第一審關
於此部分之判決，改判論處乙○○、甲○○共同連續非法販賣化學合成麻醉藥品各罪
刑，固非無見。
惟按(一)科刑之判決書，須將認定之犯罪事實詳記於事實欄，然後於理由內逐一說明憑
以認定之證據，以使事實與理由兩相一致，方為合法，倘事實欄已有及，而理由內
未加說明，是為理由不備，足以構成撤銷之原因。查原判決事實欄一之(四)記載「……
由陳水文、甲○○負責批售，先後分批販賣對象計有林美華、江裕隆（於八十五年一
月及二月共兩次）、葉峻成（綽號小葉）、林朝勇及綽號『明華』（三月初由陳水文
出售得款四十萬元）、『阿群』、『郭仔』、『阿秋』等人，共有多次……」等語，
其中除售與江裕隆、綽號明華部分載明販售之時間外，其餘各次出售時間、數量、次
數，均未詳加認定，明白記載，自不足為適用法律之依據，且原判決於理由中除明
陳水文於警訊中所供：「江裕隆共向伊購買安非他命四公斤半，第一次八十五年一月
底購買一公斤三十二萬元，第二次同年二月初再購買三十二萬元（以上二次均係陳水
文與甲○○拆夥前共同販賣期間所賣出）。」等語及甲○○於警訊中所供：「我所販
賣之對象為綽號阿群、美華、郭仔、阿秋、小葉。」等自白外，未有其他共犯之供述
或購買者之指證，亦未引用林美華於警訊中之供詞（三三八六號偵卷第四頁），以補
強該二被告自白之證據力，自有理由不備之違法。(二)原判決既認定丁○○向乙○○購
買安非他命時先交付價金，貨品尚未交付，僅止於買賣未遂，但對於乙○○此次之販
賣行為，何以已達於既遂狀態，未於理由中加以說明，併有可議。乙○○、甲○○上
訴意旨分別指摘原判決此部分不當，尚非全無理由，應認有撤銷發回更審之原因。
二關於駁回部分：
按刑事訴訟法第三百七十七條規定，上訴於第三審法院，非以判決違背法令為理由，
不得為之。是提起第三審上訴，應以原判決違背法令為理由，係屬法定要件。如果上
訴理由狀並未依據卷內訴訟資料，具體指摘原判決不適用何種法則或如何適用不當，
或所指摘原判決違法情事，顯與法律規定得為第三審上訴理由之違法情形，不相適合
時，均應認其上訴為違背法律上之程式，予以駁回。本件上訴人丙○○上訴意旨略稱
：其為甲○○之妹婿，平日感情甚為融洽，故何女所有差遣均會代勞，其兩次載送何
女至苗栗交流道及高雄小港機場，何女均交付對方黑珍珠蓮霧及糖果盒，其確不知水
果及糖果盒下藏有安非他命云云。上訴人丁○○上訴意旨略以：其原應於八十七年八
月二十六日入監執行，為逃避執行而購入安非他命以供逃亡期間吸食，絕非進貨以供
日後銷售云云。本件原判決認定上訴人丙○○明知甲○○、乙○○從事安非他命之販
賣行為，竟基於幫助販賣之概括犯意，先於八十五年三月下旬某日，開車載甲○○
帶一公斤之安非他命在苗栗交流道下，以三十二萬元售與綽號「阿寬」之不詳姓名者
，繼於八十五年三月二十七日開車前往小港機場，搭載安非他命買主「阿群」至東港
郵局；再由甲○○將半公斤安非他命以十九萬元之價格售與「阿群」者。丁○○（起
訴書誤為陳健全）意圖營利，於八十五年八月二十二日一時三十分，在屏東縣新園鄉
連勝保齡球館以十八萬五千元向乙○○購買安非他命四四二‧五公克，以轉售牟利，
價金支付後，乙○○騎乘ＯＪＬ－七五一號機車返家取貨，再至原址交貨時，途中為
警攔截查獲等情，係以上開幫助販賣之事實係依憑丙○○供承有載送甲○○交付安非
他命之情，核與證人甲○○、乙○○分別證述欲交付三十萬元與丙○○為酬勞，及丙
○○怕甲○○一人交易安非他命危險，才開車載送等語相符。而丁○○販賣安非他命
未遂之事實，業據丁○○供承購買安非他命，尚未取貨，即為警查獲不諱，並有白色
結晶物扣案，該物品確為安非他命有鑑定書可稽，暨上開物品多達四四二‧五公克，
顯非供己吸用等情，資以認定丙○○、丁○○有上開幫助販賣、販賣未遂之事實，因
認第一審判決論處丙○○連續幫助非法販賣化學合成麻醉藥品罪刑，及丁○○非法販
賣化學合成麻醉藥品，未遂罪刑（累犯），均無不合，予以維持，駁回丙○○、丁○
○在第二審之上訴，並就丙○○所辯，其載送甲○○時不知何女係在交送安非他命等
語，丁○○所辯，其購買之安非他命，在供己吸用云云，均係事後卸責飾詞，不足採
信，於理由中詳加說明與指駁，從形式上觀察，並無違背法令之情形存在。次按丙○
○於第一次警訊中供明：「平時甲○○均用電話與我聯繫，再由我駕車載甲○○至交
貨地點，由甲○○負責交貨，交貨事宜，我並未參與。」，甲○○於警訊中陳稱：丙
○○這兩次均知道我在販賣安非他命等語。證人邱黃玉嬌於警訊中亦陳稱：丁○○向
乙○○購買安非他命之支票是我交給丁○○的，陳某購買安非他命欲轉手販賣甚詳，
原判決依據相關事證說明丙○○、丁○○確有上開犯行，殊無所指違背法令之情形存
在，該二人上訴意旨未依卷內資料具體指摘原判決各該部分有如何不適用法則或如何
適用法則不當，徒就原審採證認事之職權行使，為事實之爭辯，此部分之上訴為違背
法律上之程式，應予駁回。
據上論結，應依刑事訴訟法第三百九十七條、第四百零一條、第三百九十五條前段，
判決如主文。
中      華      民      國    八十八    年      十      月    二十八    日
                              最高法院刑事第十庭
                                  審判長法官  莊  登  照
                                        法官  洪  明  輝
                                        法官  蔡  清  遊
                                        法官  黃  一  鑫
                                        法官  林  秀  夫
      右正本證明與原本無異
                                              書  記  官
中      華      民      國    八十八    年     十一     月      三      日
